【裁判字號】    91,易,809
【裁判日期】    920626
【裁判案由】    偽造文書等
【裁判全文】
臺灣臺北地方法院刑事判決                          九十一年度易字第八○九號
    公  訴  人  臺灣臺北地方法院檢察署檢察官
    被      告  乙○○
右列被告因偽造文書等案件，經檢察官提起公訴（八十九年度調偵字第二二七號），
本院判決如左：
    主      文
乙○○無罪。
    理      由
一、公訴意旨略以：被告乙○○明知未經告訴人丙○○○○股份有限公司（下稱丙○○○○）代表人甲○○之同意或授權，竟基於概括犯意，自八十六年五月二十九
    日起至同年月三十一日止，分別在大小佳德小客車租賃有限公司、中華川菜餐廳
    及國賓大飯店等地，冒用丙○○○○之名義，連續偽簽丙○○○○之署押簽帳新
    臺幣（下同）一千八百四十元（起訴書誤載為一千八百元）、三千一百元、三千
    五百元及六萬三千元，共計七萬一千四百四十元，足生損害於丙○○○○。又基
    於同一概括犯意，於八十六年八月二十一日，分別在大小佳德小客車租賃有限公
    司及晶華酒店等，冒用丙○○○○之名義，連續偽簽丙○○○○之署押簽帳八百
    元及四萬六千八百元，共計四萬七千六百元（起訴書誤載為四萬七千四百元），
    足生損害於丙○○○○，嗣上開各店家向丙○○○○請求付款時，甲○○因顧及
    丙○○○○之信譽，不得已而支付上述各筆款項，因認被告乙○○涉有刑法第二
    百十七條第一項偽造署押及第二百十六條、第二百十條行使偽造私文書等罪嫌。
二、按犯罪事實應依證據認定之，無證據不得推定其犯罪事實，刑事訴訟法第一百五
    十四條定有明文。又被害人所述被害情形如無瑕疵可指，而就其他方面調查又與
    事實相符，則其供述未始不足為判決之基礎；且告訴人之告訴，係以使被告受刑
    事訴追為目的，是其陳述是否與事實相符，仍應調查其他證據以資審認；而認定
    不利於被告之事實，須依積極證據，苟積極證據不足為不利於被告事實之認定時
    ，即應為有利於被告之認定，更不必有何有利之證據，最高法院三十一年上字第
    六五七號、五十二年臺上字第一三○○號及三十年上字第八一六號分別著有判例
    可資參照。
三、本件公訴人認被告乙○○涉有刑法第二百十七條第一項、第二百十六條、第二百
    十條等罪嫌，無非是以右揭事實業經告訴人丙○○○○代表人甲○○指訴歷歷，
    並有簽帳單影本五紙附卷可稽為其論據。訊據被告乙○○始終堅詞否認有偽造文
    書犯行，辯稱：訂飯店、車輛都是以丙○○○○去訂的，都不是伊所訂，當時伊
    與丙○○○○有合作關係，伊因擔任導遊故在帶團去之後才簽認消費帳單，並無
    故意偽造文書等語。經查，被告與丙○○○○間於八十六年四月三十日簽訂有日
    本來華觀光客在臺旅行業務之經營協議書，有該協議書影本附卷可參，可知於該
    相當期間內，被告與告訴人間確存有密切之業務合作關係，其中有關雙方分紅比
    利或墊付款項之扣除，亦僅有簡明約定，是被告所稱有部分不屬協議書約定之日
    本來華觀光客之行程安排，亦曾與告訴人口頭約定比照以相同之處理方式便宜行
    事，即非憑空無據。再者被告與告訴人間暨存有合作經營之事實，且丙○○○○
    確僱用有員工辦理觀光客之訂房、訂車事項，為告訴人所是認，被告所稱其係經
    過丙○○○○之小姐以旅行社之名義向上開店家訂房、訂車，以獲取較大之折扣
    空間，而該等店家均係丙○○○○長期合作之商家，亦為告訴人所肯認，然此間
    極具重要性之證人即該受僱於丙○○○○之員工，告訴人自偵查以迄審理，卻始
    終無法提供其年籍資料以供調查釐清，衡諸一般店家接受客戶訂房、訂車，於確
    實交易日前，均會再行確認，以避免聯絡有出入時發生不必要之損失，或影響其
    本身之商譽，故倘非經過丙○○○○同意所訂，於此一關節，自極易察覺，但本
    件所列之各筆交易，卻均能至消費簽認階段順利完成，益徵被告與丙○○○○間
    ，必然存在某種合作默契至明。甚至本件扣案之簽帳字據影本，除至國賓飯店、
    晶華酒店消費部分，並無實際簽帳單據可佐外，其餘各紙簽認單縱然均有表彰為
    丙○○○○而為簽認之意，惟細究簽帳字樣，實則被告均同時簽具自己姓名於上
    以示負責，又顯與一般偽造文書唯恐他人發覺知悉之情節有異，徒以簽帳單所具
    之表象，要難逕認被告即有偽造文書之犯行。
四、綜上所述，足認被告上開所辯，誠非虛妄，應可信憑，顯難僅依告訴人顯有瑕疵
    之片面指訴，逕認被告即有偽造文書犯行。此外，復查無其他積極、具體確切之
    證據足資認定被告有何偽造文書之犯行，是因不能證明被告犯罪，自應為無罪判
    決之諭知。
據上論斷，應依刑事訴訟法第三百零一條第一項，判決如主文。
本案經檢察官呂俊儒到庭執行職務
中      華      民      國    九十二    年      六      月    二十六    日
                                      臺灣臺北地方法院刑事第九庭
                                          法  官  張  江  澤
右正本證明與原本無異。
如不服本判決，應於判決送達後十日內，向本院提出上訴狀。
                                          書記官  陳  泰  寧
中      華      民      國  九十二    年      七      月      一      日


司法院資訊處製作；財團法人民間司法改革基金會備份。
